【裁判字號】    95,重上,424
【裁判日期】    951031
【裁判案由】    損害賠償
【裁判全文】
臺灣高等法院民事判決                 95年度重上字第424號
上  訴  人  己○○
            丙○○
            乙○○
            甲○○
共      同
訴訟代理人  王勝彥律師
上  訴  人  戊○○
            中興大業巴士股份有限公司
上  一  人
法定代理人  丁○○
訴訟代理人  朱麗真律師
上列當事人間損害賠償事件，上訴人對於中華民國95年6月23日
臺灣士林地方法院95年度重訴字第38號第一審判決各自提起上訴
，本院於95年10月17日言詞辯論終結，判決如下：
    主  文
原判決關於駁回己○○下開第二項之訴部分及該部分假執行之聲
請，暨訴訟費用（除確定部分外）之裁判均廢棄。
戊○○、中興大業巴士股份有限公司應再連帶給付己○○新臺幣
貳拾捌萬零捌佰貳拾伍元及自民國九十五年一月六日起至清償日
止，按年息百分之五計算之利息。
己○○之其餘上訴及丙○○、乙○○、甲○○暨戊○○、中興大
業巴士股份有限公司之上訴均駁回。
第一審（除確定部分外）及第二審訴訟費用由戊○○、中興大業
巴士股份有限公司連帶負擔十分之六，己○○負擔十分之二，丙
○○、乙○○、甲○○負擔十分之二。
本判決第二項所命之給付，於己○○以新台幣壹拾萬元供擔保後
，得假執行；但中興大業巴士股份有限公司如以新台幣貳拾捌萬
零捌佰貳拾伍元或同面額華南商業銀行士林分行可轉讓定期存單
為己○○預供擔保，得免為假執行。
    事實及理由
一、本件己○○、丙○○、乙○○、甲○○於原審起訴請求中興
    大業巴士股份有限公司（下稱中興公司）與戊○○應連帶給
    付下述金額，中興公司以非基於其個人理由上訴，其上訴之
    效力自應及於同造之共同訴訟人戊○○，爰併列戊○○為上
    訴人。又戊○○經合法通知，未於言詞辯論期日到場，核無
    民事訴訟法第386條各款所列事由，爰依己○○、丙○○、
    乙○○、甲○○之聲請，由其一造辯論而為判決
二、己○○、丙○○、乙○○、甲○○起訴主張：戊○○受僱於
    中興公司擔任駕駛員，於民國93年4月1日下午5時10分許，
    駕駛車牌號碼AH445號公車，沿台北市○○區○○街1段，由
    南往北方向行駛，於右轉往東向台北市○○區○○路2段，
    途經該路2段6號前行人穿越道時，明知汽車行駛時，駕駛人
    應注意車前狀況，並隨時採取必要之安全措施，且汽車行近
    行人穿越道前，應減速慢行，遇有行人穿越時，無論有無交
    通警察指揮或號誌指示，均應暫停禮讓行人先行通過，而依
    當時情形，並無不能注意之特殊情事，戊○○竟未注意右前
    方有行人何榮波自該路口之行人穿越道由南向北方向行走，
    致所駕駛公車右前方車頭直接撞及何榮波身體，使何榮波腦
    部嚴重受創當場昏迷，經送醫急救後，終因顱內出血於93年
    4月4日11時許死亡。戊○○所涉因業務上之過失致人於死罪
    責，業經刑事法院判處有期徒刑在案。己○○為何榮波之配
    偶，丙○○、乙○○、甲○○為何榮波之子女，爰依侵權行
    為之法則，求為命戊○○、中興公司應連帶給付己○○新台
    幣（下同）665萬62元（即為何榮波支付之醫療費用5萬4,93
    9元、扶養費損失447萬5,123元及精神慰撫金250萬元，扣除
    中興公司支付之慰撫金3萬元及強制汽車責任保險金35萬元
    ）、丙○○115萬5,650元（即支付何榮波之殯葬費用10萬5,
    650元及精神慰撫金150萬元，扣除中興公司支付之殯葬費10
    萬元及強制汽車責任保險金35萬元）、乙○○、甲○○各11
    5萬元（即精神慰撫金150萬元，扣除強制汽車責任保險金35
    萬元），及均自起訴繕本送達之翌日起算法定遲延利息【原
    審判決戊○○、中興公司應連帶給付己○○162萬7,576元本
    息（即醫療費用5萬4,939元、扶養費損失45萬2,637元及精
    神慰撫金147萬元，扣除強制汽車責任保險金35萬元）、丙
    ○○115萬5,650元（即殯葬費5,650元及精神慰撫金100萬元
    ，扣除強制汽車責任保險金35萬元）、乙○○、甲○○各11
    5萬元（即精神慰撫金各100萬元，各扣除強制汽車責任保險
    金35萬元）】，並上訴聲明：(一)原判決關於駁回己○○、丙
    ○○、乙○○、甲○○下開之訴部分廢棄。(二)戊○○、中興
    公司應再連帶給付己○○156萬1,264元（即扶養費56萬2,06
    4元及精神慰撫金100萬元，扣除診斷證明書費用800元）、
    丙○○、乙○○、甲○○各50萬元（即精神慰撫金），及均
    自起訴繕本送達之翌日起至清償日止，按年息百分之五計算
    之利息。(三)願供擔保請准宣告假執行。就戊○○、中興公司
    之上訴，則答辯聲明：上訴駁回。。
三、中興公司則以：本件車禍係因何榮波急於返家，未依規定行
    走行人穿越道之標線範圍內，且突然跑出，戊○○不及注意
    所致，戊○○應無過失；縱認戊○○有過失，何榮波亦與有
    過失；另中興公司已盡選任、監督戊○○之責任，應不負賠
    償責任等語，資為抗辯，並上訴聲明：(一)原判決不利於中興
    公司部分廢棄。(二)上開廢棄部分，己○○、丙○○、乙○○
    、甲○○在第一審之訴及假執行之聲請均駁回。(三)願供現金
    或同額華南商業銀行士林分行可轉讓定期存單為擔保，請准
    宣告免為假執行。就己○○、丙○○、乙○○、甲○○之上
    訴則答辯聲明：上訴駁回。戊○○於原審則以：戊○○並不
    否認未完全注意車前狀況而駕駛公車撞及何榮波，戊○○在
    撞及何榮波之前有黑影閃出，戊○○已經踩煞車，過了斑馬
    線時，人就出現在車前等語，資為抗辯。戊○○於本院未提
    出書狀作何聲明或陳述。
四、己○○、丙○○、乙○○、甲○○主張何榮波於93年4月1日
    下午5時10分，在台北市○○區○○路2段6號前，因與中興
    公司僱用之駕駛即戊○○駕駛之公車發生車禍，致腦部嚴重
    受創當場昏迷，經送醫急救後，因顱內出血於93年4月4日11
    時許死亡；己○○為何榮波之配偶，丙○○、乙○○、甲○
    ○為何榮波之子女等事實，業據提出臺灣士林地方法院檢察
    署相驗屍體證明書及戶籍謄本為證（原審交重附民卷10-12
    頁），且為戊○○、中興公司所不爭執，自堪信為真實。
五、上訴人己○○、丙○○、乙○○、甲○○主張戊○○就本件
    車禍之發生應負過失責任，中興公司係戊○○之僱用人應連
    帶負損害賠償責任等語，雖為戊○○、中興公司所否認，並
    以上開情詞置辯，惟查：
  (一)按汽車行駛時，駕駛人應注意車前狀況，隨時採取必要之安
    全措施；汽車行近行人穿越道前，應減速慢行，遇有行人穿
    越時，無論有無交通警察指揮或號誌指示，均應暫停讓行人
    先行通過，道路交通安全規則第94條第3項及第103條分別定
    有明文。依台灣士林地方法院檢察署93年度偵字第6658號戊
    ○○業務過失傷害案卷所附道路交通事故現場圖及現場照片
    觀之，肇事路段由東華街1段右轉石牌路2段之之石牌路路口
    前設有行人穿越道線，線寬4公尺，石牌路內車道寬3.2公尺
    ，外車道寬7.2公尺，戊○○駕駛之公車於肇事後最終停車
    位置，其後車身及公車二側後輪均在行人穿越道上，公車左
    前輪煞車痕為2.6公尺，且依證人即本件車禍發生後至現場
    處理之台北市警察局北投分局交通隊警員鄭宗仁於偵查中證
    稱該剎車痕之方向是西南向東北，有點弧度，剎車痕起點只
    有一點點在行人穿越道上，且剎車痕是從左前車輪後方一點
    點一直延伸到行人穿越道上等語，足見戊○○係於駕駛公車
    右轉行進中撞擊何榮波。另依戊○○於警訊時供稱何榮波倒
    地位置係躺在肇事公車的正前方，膝蓋以下在公車車頭底盤
    下方等語，及於偵查中供述「前輪是過了人行道之後右車頭
    有撞到一個行人，在撞到之前我在右轉時眼睛雖看前，但我
    眼睛餘光有感覺有物體移動靠近，我就趕快踩剎車，但沒有
    踩死，但在還沒踩死情形下還是撞到了」等語，戊○○係於
    撞擊何榮波後始將公車煞停，而公車之煞車痕始於人行道處
    ，亦據證人鄭宗仁證述明確，可見本件車禍撞擊位置應係在
    行人穿越道上。又戊○○駕駛之公車當時固僅約以時速約20
    公里行進中，然參酌該肇事公車車頭照片，該公車正面右前
    方車頭撞擊何榮波所產生之凹痕，可見撞擊力量非輕，且車
    行速度動能及撞擊力均可能改變何榮波行進中之位置，尚不
    得以何榮波最後倒地位於公車車頭底盤下方，而公車車頭最
    後停車位置已過行人穿越道，即逕認何榮波於本件車禍發生
    前未行走於行人穿越道，是戊○○、中興公司辯稱何榮波未
    行走於行人穿越道，戊○○非於人行穿越道撞擊何榮波云云
    ，並不可採。
  (二)戊○○、中興公司雖辯稱何榮波係突然跑出，致戊○○不及
    注意云云，惟依戊○○於警訊時供稱何榮波「不知從何方向
    走出來出現在我車輛右側」等語，戊○○於發現何榮波時，
    何榮波已在其車頭右側，且戊○○不知何榮波從何方向走出
    ，則戊○○如何目睹何榮波於出現前係以跑步方式穿越馬路
    ？且依戊○○自承其係綠燈後起步右轉，可見當時燈號甫行
    變換，何榮波亦無必要以跑步方式穿越道馬，是戊○○、中
    興公司上開所辯，亦不可採。另查一般人反應時間為1.6秒
    （原法院94年度交訴字第12號案卷影本內附之國立交通大學
    行車事故鑑定見書之記載），依何榮波當時由南往北之行走
    方向，南側路邊往北到中央分隔島的距離為10.4公尺 (即外
    車道寬7.2公尺加內車道寬3.2公尺)，參以何榮波於本件車
    禍發生後倒地位置接近分道線，即接近距南側路邊往北約7.
    2公尺處，以行人每秒1公尺速度計算，本件車禍發生前之剎
    那，何榮波距離南側路邊至少5公尺，即何榮波自該行人穿
    越道南側路邊開始穿越道路之時間，至少已有3至4秒，以公
    車時速20公里，每秒至少行駛5公尺計算，回推公車在發生
    車禍前之3至4秒，公車當時尚在台北市○○街，則戊○○於
    自東華街右轉石牌路之際，對於右前方已開始穿越道路3至4
    秒之何榮波，應為戊○○右前方視線所及，戊○○理當能為
    完全之注意，戊○○竟於駕駛公車右轉行進中直接撞擊何榮
    波，顯見戊○○確有行近行人穿越道前，未暫停讓行人先行
    通過之過失。況縱如戊○○、中興公司所辯，何榮波當時未
    行走於行人穿越道，然依相關位置判斷，何榮波亦係緊臨該
    行人穿越道之右側，汽車駕駛人於行近時，亦非無一併注意
    之義務。另本件車禍經送台北市車輛行車事故鑑定委員會、
    鑑定覆議委員會及國立交通大學鑑定結果，均認戊○○行經
    行人穿越道前，未暫停讓行人先行通過為肇事原因，有鑑定
    意見書及覆議意見書附於上開刑事案卷可稽；且戊○○所涉
    因業務上之過失致人於死罪責，業經刑事法院判處有期徒刑
    在案，亦有原法院94年度交訴字第12號及本院94年度交上訴
    字第176號刑事判決可參（原審重訴字卷110-117頁），是戊
    ○○、中興公司辯稱戊○○並無過失云云，不足採信。
  (三)戊○○、中興公司雖另辯稱何榮波就本件車禍之發生與有過
    失云云，惟依本件車禍現場煞車痕之起點、車損位置及戊○
    ○之供述，何榮波應係於行人穿越道為戊○○駕駛之公車撞
    及等情，業經認定如上述，且上開覆議意見書及交通大學鑑
    定通知書分別稱：「肇事時行人係沿行人穿越道上或旁邊穿
    越，無肇事因素」、「何榮波是否確實行走行人穿越道穿越
    道路，尚無法依現有跡證作認定」等語，亦無法證明何榮波
    未行走於行人穿越道；另本院94年度交上訴字第176號刑事
    判決雖謂尚無確切之證據足以證明何榮波於被撞時確係行走
    於上開行人穿越道標線區域內云云，然與上開認定不符，本
    院自不受該刑事判決認定之拘束；此外，戊○○、中興公司
    復未就何榮波有何與有過失之事實舉證以實其說，是其等所
    為此部分之抗辯，亦不可採。
六、按因故意或過失，不法侵害他人之權利者，負損害賠償責任
    ；受僱人因執行職務，不法侵害他人之權利者，由僱用人與
    行為人連帶負損害賠償責任；不法侵害他人致死者，對於支
    出醫療及增加生活上需要之費用或殯葬費之人，亦應負損害
    賠償責任。被害人對於第三人負有法定扶養義務者，加害人
    對於該第三人亦應負損害賠償責任；又按不法侵害他人致死
    者，被害人之父、母、子、女及配偶，雖非財產上之損害，
    亦得請求賠償相當之金額，民法第184條第1項前段、第188
    條第1項前段、第192條第1項、第2項及第194條分別定有明
    文。查戊○○就本件車禍之發生既有過失，且與何榮波之死
    亡間具有相當因果關係，戊○○為中興公司之受僱人，己○
    ○為何榮波之配偶，丙○○、乙○○、甲○○為何榮波之子
    女，則己○○、丙○○、乙○○、甲○○依上開規定請求戊
    ○○、中興公司連帶負損害賠償責任，自屬有據。又按民法
    第188條所謂僱主必須注意之意旨，係預防受僱人執行業務
    發生危害之意，故注意範圍，除受僱人之技術是否純熟外，
    尚須就其人之性格是否謹慎精細亦加注意。又為某種業務使
    用他人，於受僱人執行業務加害於第三人，其僱主於選任受
    僱人已盡相當之注意，或雖注意仍不免發生損害者，雇主固
    不負賠償責任，但此種情形係為雇主之免責要件，雇主欲免
    其責任，即應就此負舉證之責。中興公司雖辯稱伊雇用戊○
    ○後，即施以教育訓練，並進行考核，伊就戊○○選任及監
    督已盡相當之注意云云，並提出新進駕駛員考核表、課程表
    及教育訓練課程表為證（原審重訴字卷31-34頁），惟此僅
    為戊○○於92年6月2日初任職中興公司之一般就職訓練，然
    戊○○實際執行職務時，中興公司仍負有具體監督責任，諸
    如工作環境之安排，戊○○執行工作之方法、態度等項目，
    皆由中興公司依個別情形施予不同類型之必要監督，顯不能
    單以施以一般性之訓練，即謂已盡其僱用人之監督責任。中
    興公司所提之上開訓練資料，大多屬於戊○○任職初始所接
    受之一般就職訓練課程，縱能證明戊○○於本件車禍發生前
    有接受過員工服務訓練，仍不能認為中興公司對於戊○○於
    實際執行職務時盡其具體監督責任，尚不能據此主張免責。
    茲將己○○、丙○○、乙○○、甲○○所得請求賠償之金額
    ，分述如下：
  (一)醫藥費用部分：己○○主張伊因何榮波受傷死亡支付醫療費
    用5萬4,139元之事實，業據提出醫療費用收據為證（原審交
    重附民卷13-16頁），並有行政院國軍退除役官兵輔導委員
    會台北榮民總醫院費95年9月21日北總企字第0950017791號
    函可稽（本院卷31頁），且為戊○○、中興公司所不爭執（
    本院卷69頁背面），己○○此部分之請求，應屬有據。
  (二)殯葬費用部分：丙○○主張伊因何榮波受傷死亡支付殯葬費
    用10萬5,650元之事實，業據提出統一發票、台北市殯葬管
    理處其他收入憑單、繳費收據及殯葬費用明細為證（原審交
    重附民卷17-22頁），且為戊○○、中興公司所不爭執，經
    扣除兩造所不爭執之中興公司已給付之殯葬費用10萬元後（
    原審重訴字卷37頁），丙○○請求戊○○、中興公司連帶給
    付餘額5,650元部分，應屬有據。
  (三)扶養費部分：己○○主張伊因何榮波死亡受有20年（即53歲
    至73歲）之扶養費損失計101萬4,701元云云，查：
  (1)按夫妻互負扶養之義務，其負扶養義務之順序與直系血親卑
    親屬同，其受扶養權利之順序與直系血親尊親屬同；受扶養
    權利者，以不能維持生活而無謀生能力者為限，前項無謀生
    能力之限制，於直系血親尊親屬，不適用之，民法第1116條
    之1條及第1117條第1項、第2項分別定有明文。又按夫妻互
    負扶養權利之順序，既與直系血親尊親屬同，自不以無謀生
    能力為必要（最高法院79年台上字第2629號判例參照），然
    仍應以不能維持生活為限。查己○○係40年5月22日出生（
    原審交重附民卷11頁），於何榮波死亡時約為53歲，且自陳
    目前幫人照顧小孩，每月收入1萬5,000元（本院卷69頁背面
    ），則連同已成年子女丙○○、乙○○、甲○○對己○○之
    扶養義務（詳下述），算至勞動基準法第54條規定之強制退
    休年齡60歲止，己○○於60歲退休前應能維持生活，依上開
    規定，己○○請求其53歲至60歲期間之扶養費用損失，尚屬
    無據，己○○僅得請求其60歲以後之扶養費用損失。戊○○
    、中興公司雖辯稱己○○擁有土地、房屋，並無不能維持生
    活之情形云云，惟查己○○所有之台北市士林區○○○路及
    北投區○○街房地，均係何榮波死亡後繼承取得，有稅務電
    子閘門財產所得調件明細表及遺產稅免稅證明書可稽（原審
    重訴卷72-77頁），而扶養權利係指受扶養義務人扶養之權
    利，受扶養權利人有無受扶養之必要，自係以扶養義務人存
    活時，受扶養權利人之財產有無不受扶養即不能維持生活之
    情形斷之，扶養義務人死亡後受扶養權利人繼承所得之財產
    ，應非得作為受扶養權利人有無受扶養必要之衡量依據，賠
    償義務人亦不得因受扶養權利人繼承被害人之財產而免除其
    賠償之義務，戊○○、中興公司上開抗辯，應不足採。另查
    何榮波係40年9月4日出生（原審交重附民卷10頁），與己○
    ○同年出生，依內政部統計台灣地區簡易生命表記載何榮波
    之平均餘命為73歲，是己○○請求其60歲起得受何榮波扶養
    13年之扶養費用損失應屬有據；又丙○○（68年10月4日出
    生）、乙○○（69年10月17日出生）、甲○○（72年2月28
    日出生）於本件車禍發生時均已成年，亦有扶養己○○之義
    務與能力；按負扶養義務者有數人，而其親等同一時，應各
    依其經濟能力，分擔義務，民法第1115條第3項亦定有明文
    ，是何榮波如尚生存，其對己○○之扶養義務應為四分之一
    。
  (2)關於扶養費之給付標準，因各地之社會環境及經濟狀況不同
    ，所得稅法所定扶養親屬額，尚難認為全國唯一之依據，且
    每人每年7萬4,000元之親屬寬減額規定，僅係稅法上之免稅
    基準，與一般生活實際所需尚有出入，戊○○、中興公司辯
    稱應以此金額作為己○○受扶養費損害之計算標準，尚難認
    屬合理。另依行政院主計處發布之93年台北市平均每人月消
    費支出為2萬3,961元，依此實際調查之統計資料作為計算扶
    養費之標準，應較合理，依此標準計算，己○○每月所受扶
    養費損害為5,990元（23,961元÷4人＝5,990元，元以下四
    捨五入，下同），依霍夫曼計算法扣除中間利息後，己○○
    13年受扶養權利之損害金額為73萬4,262元（5,990元×12月
    ×10.0000000= 734,262元），己○○請求戊○○、中興公
    司連帶給付73萬4,262元部分，應屬有據，逾此金額之請求
    ，不應准許。
  (四)精神慰撫金部分：查己○○、丙○○、乙○○、甲○○因本
    件車禍分別遭喪夫、喪父之慟，精神上遭受極大打擊及痛苦
    ，不言可喻，則己○○、丙○○、乙○○、甲○○請求賠償
    非財產上損害之慰撫金，自屬有據。又按受僱人因執行職務
    ，不法侵害他人致死者，被害人之父、母、子、女及配偶受
    有非財產上之損害，依民法第194條及第188條第1項規定，
    請求受僱人及其僱用人連帶賠償相當金額之慰撫金時，法院
    對於慰撫金之量定，應斟酌該受僱人及應負連帶賠償責任之
    僱用人，並被害人暨其父、母、子女及配偶之身分、地位及
    經濟狀況等關係定之，不得僅以被害人與實施侵權行為之受
    僱人之資力為衡量之標準（最高法院76年台上字第1908號判
    例要旨參照）。爰斟酌己○○為高職畢業，目前替人照顧小
    孩，每月收入1萬5,000元（原審重訴字卷55頁、本院卷36-3
    8頁）；丙○○為致遠管理學院畢業，目前任職於保誠人壽
    保險股份有限公司；乙○○為德明技術學院畢業，目前任職
    於東森人身保險代理人股份有限公司；甲○○為台北市私立
    開平高級中學畢業，目前任職於銓望股份有限公司（原審重
    訴字卷59-64頁）；戊○○為高中肄業，以駕駛營生（原審
    重訴字卷38頁），中興公司為公路汽車客運業，資本總額為
    2億224萬8,000元（原審重訴字卷47頁）等一切情狀後，認
    己○○請求賠償精神慰撫金250萬元，丙○○、乙○○、甲
    ○○請求賠償精神慰撫金各150萬元，尚嫌過高，己○○之
    精神慰撫金應以150萬元，丙○○、乙○○、甲○○之精神
    慰撫金應各以100萬元為適當，逾此金額之請求，不應准許
    。又中興公司於何榮波死亡後，已先行給付己○○慰撫金3
    萬元，有領款收據可稽（原審重訴字卷36頁），且為兩造所
    不爭執，此部分金額應予扣除，是己○○所得請求之精神慰
    撫金為147萬元。
  (五)按保險人依強制汽車責任保險法規定給付之保險金，視為加
    害人或被保險人損害賠償金額之一部分，加害人或被保險人
    受賠償請求時，得扣除之，該法第30條定有明文。查己○○
    、丙○○、乙○○、甲○○因本件車禍之發生，已各受領強
    制汽車責任險理賠35萬元，合計140萬元，為己○○、丙○
    ○、乙○○、甲○○所自承，依上開規定，自應予以扣除。
    是己○○、丙○○、乙○○、甲○○所得請求賠償之金額，
    經各扣除35萬元後，己○○所得請求之金額為190萬8,401元
    （54,139元+734,262元+1,470,000元－350,000元=1,908,40
    1元），丙○○所得請求之金額為65萬5,650元（5,650元+1,
    000,000元－350,000元=655,650元)，乙○○、甲○○所得
    請求之金額各為65萬元（1,000,000元－350,000元=650,000
    元）。
七、綜上所述，己○○、丙○○、乙○○、甲○○依侵權行為之
    法則，請求戊○○、中興公司應連帶給付己○○190萬8,401
    元，丙○○65萬5,650元，乙○○、甲○○各65萬元及均自
    起訴狀繕本送達之翌日即95年1月6日起至清償日止，按年息
    百分之五計算利息部分，自屬應予准許；逾此部分之請求，
    即屬不應准許。原審就己○○請求應予准許部分，僅判命戊
    ○○、中興公司應連帶給付162萬7,576元本息，而駁回己○
    ○逾此部分之請求，自有未合，己○○之上訴論旨指摘原判
    決此部分不當，請求戊○○、中興公司應再連帶給付28萬82
    5元本息部分，為有理由，爰予以廢棄改判如主文第2項所示
    ；己○○逾此部分之上訴，為無理由，應予駁回。丙○○、
    乙○○、甲○○上訴請求戊○○、中興公司應再連帶給付各
    50萬元本息部分，為無理由，應予駁回。原審就其餘應予准
    許部分所為戊○○、中興公司敗訴之判決，並無不合，戊○
    ○、中興公司之上訴論旨指摘原判決此部分不當，求予廢棄
    改判，為無理由。又本判決第2項所命之給付，己○○及中
    興公司均陳明願供擔保聲請宣告假執行或免為假執行，經核
    均與規定相符，爰分別酌定相當之擔保金額併予准許。
八、兩造其餘之攻擊或防禦方法及未經援用之證據，經本院斟酌
    後，認為均不足以影響本判決之結果，自無逐一詳予論駁之
    必要，併此敘明。
九、據上論結，本件己○○之上訴為部分有理由，部分無理由；
    丙○○、乙○○、甲○○及戊○○、中興公司之上訴均為無
    理由，依民事訴訟法第449條第1項、第450條、第78條、第7
    9條、第85條第1項、第2項、第463條、第385條第1項前段、
    第390條第2項、第392條，判決如主文。
中    華    民    國    95    年    10    月    31    日
                    民事第十三庭
                        審判長法  官  陳昆煇
                              法  官  李錦美
                              法  官  陳駿璧
正本係照原本作成。
如不服本判決，應於收受送達後20日內向本院提出上訴書狀，其
未表明上訴理由者，應於提出上訴後20日內向本院補提理由書狀
（均須按他造當事人之人數附繕本）上訴時應提出委任律師或具
有律師資格之人之委任狀；委任有律師資格者，另應附具律師資
格證書及釋明委任人與受任人有民事訴訟法第466條之1第1項但
書或第2項（詳附註）所定關係之釋明文書影本。
中    華    民    國    95    年    11    月    1     日
                              書記官  黃  愛
附註：
民事訴訟法第466條之1（第1項、第2項）：
對於第二審判決上訴，上訴人應委任律師為訴訟代理人。但上訴
人或其他法定代理人具有律師資格者，不在此限。
上訴人之配偶、三親等內之血親、二親等內之姻親，或上訴人為
法人、中央或地方機關時，其所屬專任人員具有律師資格並經法
院認為適當者，亦得為第三審訴訟代理人。


司法院資訊處製作；財團法人民間司法改革基金會備份。
